【裁判字號】    96,簡上,582
【裁判日期】    970528
【裁判案由】    傷害等
【裁判全文】
臺灣臺南地方法院刑事判決             96年度簡上字第582號
上  訴  人  甲○○○
上列上訴人因傷害案件，不服本院96年度簡字第2708號中華民國
96年8月31日第一審判決（聲請案號：96年度偵字第1767號），
提起上訴，本院管轄之第二審合議庭判決如下：
    主  文
原判決關於甲○○○犯傷害罪暨應執行刑部分均撤銷。
甲○○○傷害人之身體，處拘役貳拾日，減為拘役拾日，如易科
罰金，以新臺幣壹仟元折算壹日。
其餘上訴駁回。
前開撤銷改判部分，與上訴駁回部分，應執行拘役貳拾貳日，如
易科罰金，以新臺幣壹仟元折算壹日。
    事  實
一、甲○○○之夫杜茂雄與乙○○為兄弟關係，葉秀英則為乙○
    ○與杜茂雄之母。甲○○○因於民國95年11月10、11日間，
    獲悉乙○○與杜茂雄之母葉秀英生前有筆新臺幣（下同）
    15,000元之債權，業經債務人魏天安對乙○○為清償，乃於
    同月13日下午4時許，前往臺南市○○區○○街143號乙○○
    所經營麵店，要求分配該筆15,000元款項，惟遭乙○○拒絕
    。甲○○○即當場與乙○○之女婿林炎輝發生口角，旋基於
    傷害之故意，先持椅子毆打林炎輝後，與林炎輝互毆及拉扯
    （林炎輝傷害甲○○○部分，原審判決後，未據林炎輝提起
    上訴，業已確定），致林炎輝受有下背挫傷、後頸部抓痕傷
    、左手肘內側抓痕傷等傷害。甲○○○離去前，又基於毀損
    之犯意，翻倒乙○○所有，放置於臺南市○○區○○街304
    巷旁空地之桌子2張，致桌上之醬油、醋、辣椒等調味罐各2
    罐掉落地面而破損；復基於恐嚇之犯意向乙○○恫稱「若不
    給錢，我要再來掀桌子，不讓你營業」等語，而以加害乙○
    ○自由與財產之事，恐嚇乙○○，致生危害於安全。
二、案經乙○○、林炎輝訴由臺南市警察局第二分局報告臺灣臺
    南地方法院檢察署檢察官偵查起訴。
    理  由
一、訊據被告甲○○○對於95年11月13日前往臺南市○○區○○
    街告訴人乙○○所經營之麵店，索討分配案外人魏天安所返
    還之15,000元，商談間有該麵店桌子翻倒並致調味罐掉落破
    損等情，固均坦承不諱，然矢口否認有毆打告訴人林炎輝、
    掀翻桌子，以及恐嚇告訴人乙○○等情，辯稱：
  (一)傷害部分：被告為一弱女子，無法同時毆打乙○○、杜震宇
    、林炎輝，且對造皆是年輕力壯之子姪輩與大伯，反而是被
    告被毆打。
  (二)毀損部分：被告撞翻桌子及物品，係因與告訴人林炎輝拉扯
    間，告訴人乙○○、杜震宇父子一同毆打伊，導致被告逃跑
    之際，無意間撞翻桌子及物品。
  (三)恐嚇部分：系爭魏天安（被告誤為魏東安）所應返還之
    15,000元，乃婆婆葉秀英之手尾錢，被告前往拿取，竟遭告
    訴人乙○○指稱為恐嚇取財，豈有此理云云。
二、經查：
  (一)本件被告前往臺南市○○區○○街告訴人乙○○所經營之麵
    店，要求分配葉秀英生前對魏天安之15,000元債權經清償後
    之分配款，並與告訴人林炎輝發生衝突而持椅子毆打林炎輝
    後再相互拉扯等情，已據證人即告訴人乙○○於本院審理時
    陳述甚明，經核且與告訴人林炎輝、證人杜震宇於警詢、偵
    訊所陳述之情節相符。被告於本院審理中，雖否認有毆打告
    訴人林炎輝之行為，然亦坦承伊見告訴人林炎輝靠過來時，
    有拿起椅子之動作；對照被告於警詢中，已坦承先動手打人
    （警卷第3頁），則被告於本院審理中否認傷害犯行之辯詞
    ，與伊於警詢中陳述已有出入。告訴人林炎輝指訴其與被告
    衝突，受有下背挫傷、後頸部4-6處抓痕傷、左手肘內側1處
    抓痕傷等傷害，復有郭綜合醫院95年11月13日開立之診斷證
    明書1紙可資佐證（警卷第18頁）。被告另以當時係遭告訴
    人乙○○、林炎輝與證人杜震宇共同毆打，伊並無力反擊云
    云置辯；查乙○○、林炎輝、杜震宇3人因毆打被告，雖據
    原審判決有罪，該3人復未提起上訴而告確定，然被告乃先
    與告訴人林炎輝發生衝突拉扯後，始有告訴人乙○○、證人
    杜震宇加入，此據乙○○、杜震宇、林炎輝及被告所一致陳
    述，則被告以告訴人林炎輝一方具有人數優勢，伊無毆打林
    炎輝之可能云云置辯，即無可採。
  (二)被告掀翻桌子致調味罐掉落破損之情，亦為告訴人乙○○、
    林炎輝、證人杜震宇於警詢中指訴綦詳，被告於警詢中，且
    自承有翻倒店內的1張桌子（警卷第3頁），乃事後於本院審
    理時辯稱該桌子係遭毆打時不慎撞翻，供述前後已相出入。
    審諸被告與告訴人乙○○均一致陳稱，被告與林炎輝發生衝
    突之地點係在麵店右側靠近臺南市○○街304巷之騎樓外，
    若被告面對來自店內之乙○○3人，並因遭毆打而躲避，其
    退卻方向理應遠離麵店騎樓，始合情理，惟被告卻稱伊撞翻
    的桌子係在麵店前方的騎樓內，被告供述與情理即有扞格；
    至告訴人乙○○所陳被告係於衝突結束後，始掀翻放置在前
    述304巷口右側靠近友愛市場牆壁之桌子，即較為可信，被
    告否認有毀損之故意云云，遂無可取。
  (三)告訴人乙○○於警詢、偵訊及本院審理時，對被告以「若不
    給錢，我要再來掀桌子，不讓你營業」等語恐嚇之情，均指
    陳歷歷，被告於本院審理時，亦坦承確曾對告訴人乙○○陳
    稱「如果錢不拿出來，就不要再營業了」等語，告訴人乙○
    ○於此部分被告犯行，並非設詞誣陷，已堪認定。乙○○於
    本院審理時，雖稱被告係於與林炎輝發生衝突前就說上開話
    語，而與渠於警詢中所稱「甲○○○要走時說如果錢不給她
    ，她要再來掀桌子，不讓我營業」（警卷第6頁）有所出入
    ，惟被告既供稱伊係在衝突結束要離開時講前述話語，再衡
    諸被告於衝突前尚無掀翻桌子之作為，若有「再來掀桌子」
    之話語，與情理復有不合等情，本院認告訴人乙○○於本院
    就此部分之陳述，應係因記憶模糊而有錯誤，需以其於警訊
    中陳述及上開被告供詞為事實基礎。又被告雖否認有「再來
    掀桌子」之詞，然審酌被告確有掀桌子之行為，已如前述，
    被告亦供陳係於離去時說出不讓告訴人乙○○營業之語，則
    依當時情境，被告係因索討分配款遭拒，憤而掀桌子後，再
    以此恫嚇告訴人乙○○，乃可推認，被告否認有「再來掀桌
    子」話語，要屬避重就輕之詞，委無可採。
  (四)綜上所述，被告為索討魏天安清償對葉秀英生前債務而交付
    告訴人乙○○之15,000元分配款，而與告訴人林炎輝口角，
    先持椅子毆打林炎輝後，進而發生互毆，嗣衝突結束後欲離
    去前，再掀翻乙○○放置於臺南市○○區○○街304巷靠友
    愛市場牆邊之桌子，致桌上調味罐掉落破損，並對乙○○恫
    稱「若不給錢，我要再來掀桌子，不讓你營業」等語，堪予
    認定，被告否認犯行，要屬卸責之詞，不足採信。本件事證
    已臻明確，應予論罪科罰。
三、核被告毆打告訴人林炎輝，所為係犯刑法第277條第1項之傷
    害罪；又掀翻桌子致醬油、醋、辣椒等調味料罐掉落破損，
    係犯同法第354條之毀損罪；至以前開話語恫嚇告訴人乙○
    ○，則係犯同法第305條之單純恐嚇罪。被告所為前述3個犯
    行，犯意個別，行為不同，應予分論併罰。又查被告上開犯
    行，犯罪時間均係在96年4月23日前，所犯且合於中華民國
    96年罪犯減刑條例之減刑條件，應依該條例第2條第1項第3
    款減其刑期2分之1，並於裁判時，同時諭知其宣告刑及減得
    之刑。
四、公訴意旨另以：被告基於傷害人之身體之故意，與杜震宇互
    毆，致杜震宇受有手臂抓傷之傷害，因認被告涉有刑法第
    277條第1項之傷害罪嫌。惟查，杜震宇於警詢中雖稱遭被告
    抓傷，然並未提出驗傷診斷證明以資憑佐；告訴人乙○○於
    本院審理時，復陳稱杜震宇是因為自己撞倒椅子擦傷，而非
    被告拉傷的等語；審諸乙○○與杜震宇為父子關係，與被告
    則處於對立關係，當無為迴護被告而否認杜震宇說詞之理。
    是杜震宇對於被告傷害行為之指訴，尚無其他積極證據可以
    補強，公訴意旨所指訴之該部分傷害犯行，乃無法證明，然
    公訴意旨既以被告此部分涉嫌傷害杜震宇之行為，與其毆打
    傷害告訴人林炎輝部分係屬想像競合之裁判上一罪關係，乃
    不另為無罪之諭知。
五、原審以被告犯行明確，依刑法第277條第1項、第305條、第
    354條、第41條第1項前段、第51條第6款，刑法施行法第1條
    之1，分別量處被告拘役10日、20日、30日，再各自減為拘
    役5日、10日、15日，並定其應執行刑為30日，且諭知以每
    日新臺幣1000元易科罰金之折算標準，固非無見。惟查，本
    件被告所涉傷害部分犯行，僅有傷害林炎輝部分可以認定，
    杜震宇告訴被告傷害部分，則因無補強證據而不能成立，業
    如前述，原審以被告亦有傷害杜震宇之行為，而判決該部分
    有罪，再依想像競合規定，與被告傷害林炎輝部分論以一罪
    並據以科刑後，又與被告所為上揭毀損、單純恐嚇2罪定其
    應執行之刑，均有未洽。被告全部否認犯行，提起上訴請求
    改判無罪，就毀損及單純恐嚇部分，乃無理由，應予駁回；
    至否認傷害犯行部分，雖亦無理由，惟原審判決既有前開可
    議之處，本院仍應將原判決就傷害部分之論罪科刑，與定應
    執行刑部分撤銷改判。爰審酌被告因索討婆婆葉秀英之遺產
    分配款遭拒，遂與告訴人林炎輝口角進而毆打林炎輝，惟其
    傷勢並非嚴重，以及被告犯罪後否認犯行，態度不佳等一切
    情狀，就所涉傷害部分，量處如主文所示之刑，並諭知易科
    罰金之折算標準後，再與上訴駁回之部分定其應執行之刑及
    諭知易科罰金之折算標準，以資懲儆。
據上論斷，應依刑事訴訟法第455條之1第1項、第3項、第368條
、第369條第1項前段、第364條、第299條第1項前段，中華民國
96年罪犯減刑條例第2條第1項第3款、第7條、第9條，刑法第277
條第1項、第305條、第354條、第41條第1項前段、第51條第6款
，刑法施行法第1條之1，判決如主文。
本案經檢察官丙○○到庭執行職務。
中    華    民    國    97    年    5     月    28    日
                  刑事第十一庭  審判長法  官  陳威龍
                                      法  官  黃欣怡
                                      法  官  吳坤芳
以上正本證明與原本無異
不得上訴
                                      書記官  莊淑雅
中    華    民    國    97    年    5     月    28    日
附錄本案論罪科刑法條全文：
中華民國刑法第277條
傷害人之身體或健康者，處 3 年以下有期徒刑、拘役或 1 千元
以下罰金。犯前項之罪因而致人於死者，處無期徒刑或7年以上
有期徒刑；致重傷者，處3年以上10年以下有期徒刑。
中華民國刑法第305條
以加害生命、身體、自由、名譽、財產之事，恐嚇他人致生危害
於安全者，處2年以下有期徒刑、拘役或3百元以下罰金。
中華民國刑法第354條
毀棄、損壞前二條以外之他人之物或致令不堪用，足以生損害於
公眾或他人者，處2年以下有期徒刑、拘役或5百元以下罰金。


司法院資訊處製作；財團法人民間司法改革基金會備份。
